臺灣屏東地方法院民事判決
111年度屏簡字第162號
原      告  黃詩涵  

被      告  黃靖堯  

上列當事人間請求遷讓房屋事件，本院於民國111年5月25日言詞
辯論終結，判決如下：
    主      文
一、被告應將坐落門牌號碼屏東縣○○市○○路000號房屋遷讓返還
    於原告。
二、被告應自民國111年1月6日起至遷讓返還上開房屋之日止，
    按月給付原告新臺幣（下同）50,000元。
三、訴訟費用由被告負擔。
四、本判決第一項得假執行，但被告如以186,000元為原告預供
    擔保，得免為假執行。
五、本判決第二項已到期之金額得假執行，但被告如以已到期之
    金額為原告供擔保後，得免為假執行。
    事實及理由
一、按訴狀送達後，原告不得將原訴變更或追加他訴，但擴張或
    減縮應受判決事項之聲明者，不在此限，民事訴訟法第255
    條第1項第2款、第3款定有明文。查原告起訴時，訴之聲明
    第2項原為：「被告應給付原告新臺幣（下同）100,000元，
    並自民國111年1月6日起至遷讓房屋之日止，按月給付原告5
    0,000元。」，嗣於本院審理中當庭變更訴之聲明第2項為：
    「被告應自民國111年1月6日起至遷讓房屋之日止，按月給
    付原告50,000元。」（本院卷第107頁），經核原告所為訴
    之變更，屬擴張及減縮應受判決事項之聲明，合於前揭規定
    ，應予准許。
二、原告主張：
　㈠門牌號碼屏東縣○○市○○路000號房屋原為訴外人林麗珠所有，
    被告自於110年1月5日與林麗珠簽訂租約（下稱系爭租約）
    ，向林麗珠承租系爭房屋，約定租期自110年1月5日至111年
    1月5日，每月租金25,000元，後林麗珠於租約存續期間之11
    0年4月27日將系爭房屋及其坐落屏東縣○○市○○段00地號土地
    讓與原告。被告於系爭租約期滿後，仍持續占用系爭房屋，
    侵害原告事實上處分權，原告亦已於111年1月7日以長治繁
    華郵局第1號存證信函通知被告租期屆滿應搬離系爭房屋，
    惟被告迄今仍未遷出，為此，原告依民法第455條之規定及
    系爭租約第12條第1項約定，請求被告將系爭房屋全部騰空
    遷讓返還原告。
　㈡系爭租約第12條第3項約定：「承租人未依第一項約定返還房屋時，出租人得向承租人請求未返還房屋期間之相當月租金額外，並得請求相當月租金額一倍（未足一個月者，以日租金計算）之違約金至返還為止。」，本件被告迄今尚未遷讓返還系爭房屋，故依民法第179條規定及系爭租約第12條第3項約定，原告得向被告請求相當月租金額1倍之不當得利與1個月之違約金，而依系爭租約第3條之約定，110年1月5日至111年1月5日止，每月租金為25,000元，則被告因持續占有系爭房屋每月所獲得相當於租金之不當得利，每月應以25,000元計算，另須加計1個月違約金亦為25,000元，故至被告遷讓返還房屋為止，每月應給付原告5萬元等語，並聲明：㈠被告應將門牌號碼屏東市○○路000號房屋騰空遷讓返還原告。㈡被告應自民國111年1月6日起至遷讓房屋之日止，按月給付原告50,000元㈢原告願供擔保，請准宣告假執行。
三、被告則以：伊目前已經找到房子，要等到111年7月才能交屋
    ，所以要7月之後才能搬離，希望原告讓伊繼續使用到10月
    底等語。
四、得心證之理由：
　㈠原告主張被告向訴外人林麗珠承租系爭房屋，約定租期自110
    年1月5日起至111年1月5日止，每月租金為25,000元，後林
    麗珠於110年4月27日將系爭房屋之所有權移轉登記與原告，
    並將系爭房屋之債權請求權及相關法律權利讓與原告，由原
    告繼受林麗珠於系爭定期租約之出租人地位，兩造於系爭租
    約期滿後並未無續約，惟被告迄未搬遷返還系爭房屋予原告
    等情，業據其提出租賃契約書、存證信函及稅籍登記資料、
    請求權讓與同意書等件為證（本院卷第17至37頁、第53頁）
    ，核與所述相符，且為被告所不爭執（本院卷第168至169頁
    ），堪認原告前揭主張為真。
　㈡關於原告請求被告遷讓返還系爭房屋部分：
　　按稱租賃者，謂當事人約定，一方以物租與他方使用收益，
    他方支付租金之契約。租賃定有期限者，其租賃關係，於期
    限屆滿時消滅；承租人於租賃關係終止後，應返還租賃物，
    民法第421條、第450條第1項、第455條前段分別定有明文。
    又按當事人主張有利於己之事實，就其事實有舉證之責任，
    民事訴訟法第277條定有明文。原告於起訴原因已有相當之
    證明，而被告於抗辯事實並無確實證明方法，僅以空言爭執
    者，當然認定其抗辯事實之非真正，而應為被告不利益之裁
    判（最高法院18年上字第1679號判例參照）。經查，被告前
    於110年1月5日與林麗珠就系爭房屋簽定租約，由被告向林
    麗珠承租系爭房屋使用，而依系爭租約第2條之約定，系爭
    租約之租賃期間係自110年1月5日起至111年1月5日止，嗣原
    告受讓系爭房屋而繼受林麗珠本於系爭租約之出租人地位，
    而兩造於租期屆滿前並未約定續租，且原告亦已於111年1月
    7日已存證信函通知被告應依約返還房屋，被告迄未遷讓返
    還房屋，且系爭租約無視為以不定期間繼續契約之情形，自
    因租賃期間屆滿而消滅；而被告林麗珠所簽定之系爭租約第
    12條第1項亦已約明：「租期屆滿或租賃契約終止時，承租
    人應即將房屋返還出租人並遷出戶籍或其他登記」（本院卷
    第23頁），是被告於系爭租約之租期屆至後，未依約將系爭
    房屋遷讓返還予原告，仍繼續占用系爭房屋，即屬無權占有
    。從而，原告依民法第455條前段規定及系爭租約第12條第1
    項約定，請求被告遷讓返還系爭房屋，洵屬有據。
　㈢關於原告請求被告給付相當於租金之不當得利及違約金部分
    ：
　⒈按無法律上之原因而受利益，致他人受損害者，應返還其利
    益，民法第179條本文定有明文。又按依不當得利之法則請
    求返還不當得利，以無法律上之原因而受有利益，致他人受
    有損害為要件，故其得請求返還之範圍，應以對方所受之利
    益為度，非以請求人所受損害若干為準，無權占有他人土地
    ，可能獲得相當於租金之利益，為社會通常之觀念，故如無
    權占有他人之房屋，加害人應返還之不當得利之範圍，為相
    當於租金之利益（最高法院97年度台上字第294號判決意旨
    參照）。查原告於系爭租約訂定後之110年4月27日受讓系爭
    房屋，繼受林麗珠本於系爭租約之出租人地位，且現為系爭
    房屋之所有權人，系爭房屋之使用收益本應歸其所有，被告
    與林麗珠間就系爭房屋雖訂有系爭租約，惟於111年1月5日
    已屆滿，業如前述，則被告於系爭租約屆滿後，已無合法占
    有權源，仍繼續使用系爭房屋，致原告受有無法占有、使用
    、收益系爭房屋之損害，且依上開說明，被告無權占有系爭
    房屋可能獲得相當於租金之利益，又系爭租約第12條第3項
    前段亦已約明：「承租人未依第一項約定返還房屋時，出租
    人得向承租人請求未返還房屋期間之相當月租金額」。是以
    被告前依系爭租約承租系爭房屋之租金每月25,000元，為被
    告使用系爭房屋每月所受之利益，並為原告所受無法使用收
    益之損害，應為適當可採。
　⒉次按當事人得約定債務人於債務不履行時，應支付違約金。
    違約金，除當事人另有訂定外，視為因不履行而生損害之賠
    償總額。其約定如債務人不於適當時期或不依適當方法履行
    債務時，即須支付違約金者，債權人除得請求履行債務外，
    違約金視為因不於適當時期或不依適當方法履行債務所生損
    害之賠償總額；約定之違約金額過高者，法院得減至相當之
    數額，民法第250條及第252條分別定有明文。房屋承租人屆
    期未依約將房屋返還出租人，縱使出租人得請求給付相當租
    金之損害金，惟通常情形，損害金支付常有拒付遲交情況，
    而出租人為取回房屋避免爭議，縱使承租人已未居住在內，
    僅遺留物品，亦不敢入屋處理，更多有因需尋求協助或踐行
    法律程序受有純粹經濟上損失，是出租人無法依約收回租賃
    房屋，對出租人權利影響甚深。查系爭租約第12條第3項約
    定：「承租人未依第一項約定返還房屋時，出租人得向承租
    人請求未返還房屋期間之相當月租金額外，並得請求相當月
    租金額一倍（未足一個月者，以日租金折算）之違約金至返
    還為止。」（本院卷第23頁），應屬民法第250條第2項後段
    之未於適當時期與方法履行債務所生之損害賠償總額，而本
    條後段之違約金性質，係有迫使債務人履約意涵，本院審酌
    系爭租約約定違約金，既為被告簽約時明知並同意，併參目
    前社會經濟處於存款低利率，暨系爭房屋所在區域係在屏東
    縣屏東市中正路之一切各情，上開按月給付相當月租額之1
    倍違約金即25,000元，依一般通念並未過高，無須依民法第
    252條予以酌減。
　⒊準此，原告依民法第179條規定及系爭租約第12條第3項約定
    ，請求被告給付自租約屆滿翌日即111年1月6日起至遷讓返
    還系爭房屋之日止，按月給付相當於租金之不當得利及違約
    金共計11萬元（計算式：相當於租金之不當得利25,000元＋
    違約金25,000元＝50,000元），核屬有據，應予准許。
五、綜上所述，原告依民法第455條、第179條規定及系爭租約之
    法律關係，請求㈠被告應將系爭房屋騰空遷讓返還原告；㈡被
    告應自111年1月6日起至騰空遷讓返還系爭房屋之日止，按
    月給付原告50,000元，為有理由，均應准許。
六、本件原告勝訴部分係就民事訴訟法第427條訴訟適用簡易程
    序所為被告敗訴之判決，爰依同法第389條第1項第3款之規
    定，職權宣告假執行（原告雖為宣告假執行之聲請，然僅在
    促使法院為此職權之行使，無庸為准駁之諭知），並依同法
    第392條第2項規定，依職權宣告被告如預供相當擔保，得免
    為假執行。
七、本件事證已臻明確，兩造其餘攻擊防禦方法及所提之證據，
    核與判決之結果不生影響，爰不一一論駁，併此敘明。
八、訴訟費用負擔之依據：民事訴訟法第78條。
中　　華　　民　　國　　111 　年　　6 　　月　　8 　　日
                  屏東簡易庭  法  官  彭聖芳
正本係照原本作成。
如對判決上訴，須於判決送達後20日內向本院提出上訴狀，其未
表明上訴理由者，應於提出上訴後20日內向本院補提理由書狀（
均須按他造當事人之人數附繕本）。
如委任律師提起上訴者，應一併繳納上訴審裁判費。
中　　華　　民　　國　　111 　年　　6 　　月　　8 　　日
                              書記官  孫秀桃